臺灣高雄地方法院刑事判決　　　　　　　96年度易字第1502號
公　訴　人　臺灣高雄地方法院檢察署檢察官
被　　　告　乙○○
　　　　　　　　　　（現於臺灣東成技能訓練所執行中）
上列被告因傷害案件，經檢察官提起公訴（96年度偵字第9131號）
，本院判決如下：
    主  文
乙○○犯傷害罪，累犯，處有期徒刑陸月，如易科罰金，以新臺
幣壹仟元折算壹日，減為有期徒刑參月，如易科罰金，以新臺幣
壹仟元折算壹日；又犯傷害罪，累犯，處有期徒刑肆月，如易科
罰金，以新臺幣壹仟元折算壹日，減為有期徒刑貳月，如易科罰
金，以新臺幣壹仟元折算壹日。應執行有期徒刑肆月，如易科罰
金，以新臺幣壹仟元折算壹日。
    事  實
一、乙○○前因犯恐嚇案件，經本院以90年度易字第2192號判處
    有期徒刑4 月確定，於民國91年10月8 日易科罰金執行完畢
    ，猶不知悔改，於95年10月28日晚上8 時許，在高雄縣岡山
    鎮○○○路47號前，見丁○○、戊○○姊妹與其等父、母親
    陳偉川及丙○○在外散步，即無故以穢語（公然侮辱部分未
    據告訴）對戊○○等人辱罵，經戊○○回話頂應後，乙○○
    竟心生不滿而基於傷害之犯意，持高爾夫球桿分別朝丁○○
    、戊○○2 人頭部等處揮打，造成丁○○受有頭部外傷併腦
    震盪、頭皮撕裂傷等傷害，戊○○則受有頭部外傷併腦震盪
    之傷害，因路人勸阻，乙○○始罷手並旋即逃逸，嗣經警方
    據報前往處理，而查悉上情。
二、案經丁○○、戊○○訴由高雄縣政府警察局岡山分局報告臺
    灣高雄地方法院檢察署檢察官偵查起訴。
    理  由
一、有關證據能力有無之部分：
    被告於本院準備程序中爭執證人丁○○、戊○○、甲○○、
    丙○○等人警詢、偵查中所為證詞之證據能力，惟按被告以
    外之人於偵查中向檢察官所為陳述，除顯有不可信之情況者
    外，得為證據，同法第159 條之1 第2 項定有明文。偵查中
    對被告以外之人（包括證人、鑑定人、告訴人、被害人及共
    同被告等）所為之偵查筆錄，或被告以外之人向檢察官所提
    之書面陳述，性質上均屬傳聞證據。惟現階段刑事訴訟法規
    定檢察官代表國家偵查犯罪、實施公訴，依法其有訊問被告
    、證人及鑑定人之權，證人、鑑定人且須具結，而實務運作
    時，檢察官偵查中向被告以外之人所取得之陳述，原則上均
    能遵守法律規定，不致違法取供，其可信度極高，是被告以
    外之人前於偵查中已具結而為證述，除反對該項供述得具有
    證據能力之一方，已釋明「顯有不可信之情況」之理由外，
    不宜任意遽指該證人於偵查中之陳述不具證據能力。本件證
    人即告訴人丁○○、戊○○、證人甲○○、丙○○於檢察官
    偵查中所為之陳述，均未曾提及檢察官在偵查時有不法取證
    之情形，反對該項證述得具有證據能力之被告，亦未釋明上
    開證述有何顯不可信之情況，況上開證人所為證言，均經具
    結，足以擔保渠等所為證言之憑信性，是依上開說明，渠等
    於偵查中之證言自均具有證據能力。至前開證人於警詢中所
    為陳述之證據能力，因未經本院採為認定被告犯罪事實之依
    據，爰無再就此等陳述是否具證據能力為進一步審究之必要
    ，附此敘明。
二、訊據被告乙○○矢口否認於前開時、地有何傷害之犯行，辯
    稱：伊沒有打丁○○、戊○○，是丁○○、戊○○、其母親
    及一個男子4 人拿鐵棒打伊，把伊打得快死了才停手。且伊
    沒有與丁○○、戊○○吵架，只有與甲○○吵架，甲○○等
    人便聯合起來暗算伊，因為丁○○、戊○○的父親老年癡呆
    症罵伊，伊就回幾句說：「你老了，快回家了，罵我做什麼
    」，所以就打伊。伊是持家門前的竹竿，不是持高爾夫球桿
    打丁○○等人云云。經查：
  (一)告訴人丁○○、戊○○於前揭時地，遭被告持高爾夫球桿分
    別朝頭部等處揮打，造成丁○○受有頭部外傷併腦震盪、頭
    皮撕裂傷等傷害，戊○○則受有頭部外傷併腦震盪傷害之事
    實，業經告訴人丁○○迭於偵訊及本院審理中指訴：案發當
    日，被告口中唸唸有詞，不知何原因，手持伊覺得是高爾夫
    球桿的東西要打伊與戊○○，伊便請母親先將父親推回去，
    之後伊的頭遭被告打破，住院3 天，有輕微腦震盪；被告當
    時係亂揮，伊來不及閃，就被打到流血，被告打了伊好幾下
    ，打到時覺得頭痛，後來有流血下來，身體也有被揮到；被
    告所持之器具是金屬的感覺、很硬，根本就不是被告所說的
    竹竿等語（見偵查卷第54至56頁、本院卷第40至43頁）；告
    訴人戊○○則指稱：當晚伊、姐姐及母親推著父親，被告先
    罵人，手上並拿著高爾夫球桿，伊便回嘴，姐姐覺得不太對
    ，就叫母親先推著父親回去，可能因為伊回嘴激怒被告。被
    告便持金屬的東西打伊，伊有擋，擋的時候有看一下，是高
    爾夫球桿沒錯，伊因此身體有瘀傷，頭有一個包，姐姐則頭
    部流血，所以伊趕快開車載姐姐去醫院等語歷歷（見本院卷
    第45、46頁），核與證人即目擊證人甲○○於本院審理中結
    證稱：伊與告訴人住在村的同一排，當時伊在門口等著倒垃
    圾，有聽到有聲音，所以大家都跑到那邊去看，伊看到被告
    打人，伊便說：「小心，高爾夫球棒」，故確定被告所持之
    物係高爾夫球桿。至於之前發生何事，伊並不清楚，當時那
    邊比較黑，只有看到被告打2 個人，有1 個男人出來拉被告
    ，並說：「不要打」，後來伊才知道那2 個人是丁○○、戊○○，印象中警察來之前，被告就已經離開。警方來時伊還
    在現場，現場還有很多人，但丁○○、戊○○因為臉上都是
    血，已經送醫等語（見本院卷第46、47頁）；及證人丙○○
    於本院審理中證述：案發當天晚餐後，伊母女推著先生出去
    散步，到了47號前，被告又開始罵人，且手上有拿東西，女
    兒怕伊先生受到傷害，叫伊等先回家，回到家伊就馬上報案
    ，報完案後不放心，便趕快跑出來，發現已經打完了，伊女
    兒已經滿身是血，便叫二女兒開車送大女兒去醫院，又因怕
    被告報復，所以伊就留在家裡保護先生等情（見本院卷第48
    、49頁），均互核相符，衡諸證人甲○○與被告及告訴人2
    人均非熟識，為現場目擊者，應無甘冒偽證罪之刑責，設詞
    誣陷被告之必要與可能，況其所為證述核與前揭事證均相一
    致，因認證人甲○○之證述應屬可信，此外，復有高雄岡山
    醫院附設民眾診療服務處診斷證明書2 紙附卷可證（見偵查
    卷第19、20頁），是被告持高爾夫球桿傷害告訴人丁○○、
    戊○○之犯行應堪予認定。
  (二)被告固又辯稱：是告訴人先偷襲伊，伊才反擊，伊係持家門
    口圍籬笆用的竹竿並未持高爾夫球桿，有4 個人包括丁○○
    、戊○○、其母親及一個男子拿鐵棒打伊，把伊打得快死了
    才停手云云，惟此除顯與證人前揭所述迥異外，縱倘如被告
    所言，告訴人等共4 人係聯合持鐵棒偷襲、毆打伊，然衡諸
    常情，告訴人4 人在人多勢眾，且持鐵棒偷襲被告之情況下
    ，告訴人丁○○豈可能受有前揭嚴重之傷勢，被告又豈可能
    在警方抵達前，即安然無恙獨自離去，足徵被告所為辯詞顯
    與常情不符，委不足採。
  (三)綜上，被告前開所辯殊無可信，本案事證明確，應予依法論
    科。
三、核被告所為，係犯刑法第277 條第1 項之普通傷害罪。被告
    分別傷害告訴人丁○○、戊○○之行為，侵害法益不同，行
    為互殊，犯意各別，應予分論併罰。又被告曾受事實欄所載
    罪刑之宣告及有期徒刑之執行，於91年10月8 日易科罰金執
    行完畢乙節，有臺灣高等法院被告前案紀錄表1 份在卷可查
    ，其於執行完畢後5 年內，故意再犯本件有期徒刑以上之2
    罪，均為累犯，均應依法加重其刑。爰審酌被告為智識成熟
    之成年人，不思以理性溝通之方式，竟僅因細故即動輒以暴
    行加諸他人身體，致使告訴人2 人受有前述之傷勢，且有上
    述之前科紀錄，素行不良，復於犯後否認犯行，未見悔意，
    惟念其於本院準備程序中尚有與告訴人和解之意願，惜因告
    訴人2 人迄今均無法原諒被告，以致無法達成和解（見本院
    卷第17頁），兼衡其犯罪動機、手段等一切情狀，分別量處
    如主文所示之刑，並斟酌被告所犯情節，及教育程度為高職
    畢業、家境勉持等情（見警局調查筆錄受詢問人欄），就上
    開2 次傷害犯行均諭知以新臺幣1,000 元折算1 日為易科罰
    金之折算標準，以資懲儆，本院綜合上述各情，認量處被告
    如主文所示之刑為妥適，公訴人求處有期徒刑1 年2 月之刑
    期尚嫌過重，併此敘明。又被告犯罪時間為95年10月28日，
    係在中華民國96年4 月24日以前，所犯之罪合於中華民國96
    年罪犯減刑條例第2 條第1 項第3 款所定減刑條件，應依法
    減其宣告刑2 分之1 後，併定其應執行刑及易科罰金之折算
    標準。至被告持以為本件傷害犯行之高爾夫球桿，被告否認
    為其所有，復無證據足資證明屬被告所有之物，且未據扣案
    ，為免執行之困難，本院爰不為沒收之宣告，附此敘明。
據上論斷，應依刑事訴訟法第299 條第1 項前段，刑法第277 條
第1 項、第47條第1 項、第41條第1 項前段、第2 項、第51條第
5 款，中華民國96年罪犯減刑條例第2 條第1 項第3 款、第7 條
，刑法施行法第1 條之1 ，判決如主文。
本案經檢察官己○○到庭執行職務。
中　　華　　民　　國　　96　　年　　7 　　月　　25　　日
                  刑事第十庭  審判長法  官  陳玉聰
                                    法  官  莊珮吟
                                    法  官  鄭凱文
以上正本證明與原本無異。
如不服本判決應於收受本判決後10日內向本院提出上訴書狀，並
應敘述具體理由，如未敘述上訴理由者，應於上訴期間屆滿後20
日內補提理由書狀於本院（均須按他造當事人之人數附繕本）「
切勿逕送上級法院」。
中　　華　　民　　國　　96　　年　　7 　　月　　25　　日
                                    書記官  林慧芬
附錄本判決論罪之法條：
刑法第277 條條第1 項
傷害人之身體或健康者，處3 年以下有期徒刑、拘役或1000元以
罰金。
